【裁判字號】    98,交聲,885
【裁判日期】    980410
【裁判案由】    違反道路交通管理處罰條例聲明異議
【裁判全文】
臺灣桃園地方法院交通事件裁定         98年度交聲字第885號
原處分機關  交通部公路總局新竹區監理所
異  議  人
即受處分人  甲○○
上列受處分人因違反道路交通管理處罰條例案件，對於交通部公
路總局新竹區監理所桃園監理站中華民國98年3 月18日所為之處
分（原處分案號：桃監裁罰字第裁52－DB0000000 號）聲明異議
，本院裁定如下：
    主  文
異議駁回。
    理  由
一、原處分意旨略以：異議人即受處分人甲○○於民國97年10月
    29日晚間11時49分許，騎乘車牌號碼AS2 －507 號重型機車
    行經桃園縣八德市○○路1771號前時，因超速行車，而經桃
    園縣政府警察局八德分局大安派出所員警以其有駕駛汽車超
    過規定最高時速20公里以上未滿40公里之違規情事，開立桃
    警局交字第DB0000000 號舉發通知單檢附採證照片逕行舉發
    ，並將該通知單送達予異議人。嗣異議人逾舉發通知單上所
    載之應到案日期（97年12月15日）達60日以上，始向交通部
    公路總局新竹區監理所桃園監理站（下稱原處分機關）提出
    申訴，經原處分機關函請舉發機關調查結果，認其確有前述
    違規行為，乃依道路交通管理處罰條例第40條、第63條第 1
    項第1 款，違反道路交通管理事件統一裁罰基準及處理細則
    第43條、第44條、第67條之規定，於98年3 月18日以桃監裁
    罰字第裁52－DB0000000 號裁決書，裁處異議人罰鍰新臺幣
    （下同）2, 000元，並記違規點數1 點。
二、聲明異議意旨略以：其係自行經由網路查詢始知有本件違規
    並經舉發之情事，並未收受舉發通知單，且亦未收到任何需
    前往領取寄存送達之舉發通知單之通知，惟原處分機關仍處
    以最高額罰鍰，自有不當，為此聲明異議云云。
三、按汽車駕駛人，行車速度超過規定之最高時速，或低於規定
    之最低時速，除有行車速度超過規定之最高時速60公里以上
    情形外，處1,200 元以上2,400 元以下罰鍰，並記違規點數
    1 點，道路交通管理處罰條例第40條、第63條第1 項第1 款
    分別定有明文。
四、經查：
    (一)本件異議人確有於前揭所述時、地，駕駛汽車行車速度超
      過規定最高時速20公里以上未滿40公里之違規情事一節，
      為異議人所不爭執，復有採證照片1 幀、桃園縣政府警察
      局舉發交通違規案件網路查詢列印頁1 紙分別在卷可稽，
      自堪以認定，而應依法裁罰。
    (二)異議人雖以前揭情詞置辯，惟查：
      1.按處理違反道路交通管理事件，有關文書送達之程序，
        依行政程序法之規定，違反道路交通管理事件統一裁罰
        標準及處理細則第5 條定有明文。而行政程序法第72條
        第1 項前段規定：「送達，於應受送達人之住居所、事
        務所或營業所為之」；同法第73條第1 項規定：「於應
        送達處所不獲會晤應受送達人時，得將文書付與有辨別
        事理能力之同居人、受僱人或應送達處所之接收郵件人
        員」，同法第74條第1 項、第2 項分別規定：「送達，
        不能依前2 條規定為之者，得將文書寄存送達地之地方
        自治或警察機關，並作送達通知書兩份，一份黏貼於應
        受送達人住居所、事務所、營業所或其就業處所門首，
        另一份交由鄰居轉交或置於該送達處所信箱或其他適當
        位置，以為送達」、「前項情形，由郵政機關為送達者
        ，得將文書寄存於送達地之郵政機關」。次按行政機關
        依行政程序法而為文書之送達，專依該法律之規定，且
        該法並無準用民事訴訟法第138 條第2 項關於寄存送達
        自寄存之日起經10日發生效力之規定，是依行政程序法
        送達之文書，經合法寄存送達後，當自寄存之日起即生
        效力，而非於寄存之日起算10日後發生效力，或自受送
        達人實際領取文書之日起始生效力（臺灣高等法院97年
        法律座談會第42、43號提案研討結果參照）。
      2.本件桃園縣警察局八德分局大安派出所員警知悉異議人
        有上開違規情事後，即開立桃警局交字第DB0000000 號
        違反道路交通管理事件舉發通知單逕行舉發，並以異議
        人之戶籍地址即桃園縣八德市○○路○ 段428 巷17弄 6
        衖3 號為送達地址，嗣於97年12月1 日，因未獲會晤本
        人，亦無受領文書之同居、受雇或送達處所接收郵件之
        人，而寄存送達於該地之郵政機關即八德郵局第24支局
        ，並已於同年月日分別作2 份送達通知書，其中1 份黏
        貼於異議人戶籍地址之門首，另1 份置於異議人戶籍地
        址之信箱或其他適當位置，以為送達等情，有桃園縣政
        府警察局八德分局掛號送達證書1 紙（掛號號碼：0000
        00-000000-00-000-0號）在卷可稽。則揆諸上開說明，
        本件舉發通知單既業經以寄存送達之法定方式而於97年
        12月1 日合法送達於異議人，自於當日即發生法律上之
        送達效力，並不因異議人實際上是否接獲舉發通知單而
        異其效果，是異議人所辯，自非可採。
五、末查，依95年7 月1 日修正施行後之違反道路交通管理事件
    統一裁罰基準表之規定，其裁量標準係根據受處分人逾越應
    到案期限日數之久暫，設有異其處罰金額之裁量標準，揆其
    旨，顯認駕駛車逾越應到案期限，為裁罰之依據，而逾越應
    到案期限越久，可責程度越高，有從重裁罰之必要，準此以
    解，得將此「逾越應到案期限」納為「裁量事項」，以酌定
    應處罰鍰金額之前提。本件異議人確有上開違規行為，且未
    於舉發通知單所載應到案期限前繳納罰鍰或到案聽候裁決，
    並已逾越應到案期限60日以上，則處分機關依道路交通管理
    處罰條例第40條、違反道路交通管理事件統一裁罰基準及處
    理細則及違反道路交通管理事件統一裁罰基準表所載之裁罰
    標準之相關規定，裁處異議人2,000 元之罰鍰，並依道路交
    通管理處罰條例第63條第1 項第1 款規定，併記違規點數 1
    點，亦核無違誤，是本件異議為無理由，應予駁回。
據上論斷，應依道路交通管理處罰條例第87條第2 項，道路交通
案件處理辦法第19條，裁定如主文。
中    華    民    國    98    年     4  月     10     日
                        交通法庭    法  官     蘇昌澤
以上正本證明與原本無異。
如不服本裁定，應於裁定送達後5 日內向本院提出抗告狀。
                                    書記官     田宜芳
中    華    民    國    98    年    4     月    15    日


司法院資訊處製作；財團法人民間司法改革基金會備份。
